臺灣臺中地方法院刑事判決　　　　　　　96年度易字第3064號
公　訴　人　臺灣臺中地方法院檢察署檢察官
被　　　告　甲○○
　　　　　　　　　　（另案於臺灣臺中監獄執行中）
上列被告因詐欺案件，經檢察官提起公訴（96年度偵字第11954
號），茲被告於準備程序中就被訴事實為有罪之陳述，受命法官
於聽取當事人之意見後，由本院合議庭裁定由受命法官獨任進行
簡式審判程序，判決如下：
    主    文
甲○○幫助意圖為自己不法之所有，以詐術使人將本人之物交付
，累犯，處有期徒刑月，如易科罰金，以銀元佰元即新臺幣
玖佰元折算壹日。
    犯罪事實及理由
一、犯罪事實：
    甲○○前於民國92年間曾因竊盜案件，經臺灣高等法院臺中
    分院以92年度上易字第2139號判決判處有期徒刑8月確定；
    又於93年間因違反毒品危害防制條例案件，經臺灣南投地方
    法院以93年度訴字第65號判決判處有期徒刑1年確定，前開
    2罪並經法院裁定合併定其應執行有期徒刑1年6月確定。又
    於93年間因竊盜、贓物等案件，經臺灣南投地方法院以93年
    度投刑簡字第511號簡易判決分別判處有期徒刑5月、3月，
    並定其應執行刑為有期徒刑7月確定。上開所定應執行刑有
    期徒刑1年6月及7月經入監接續執行後，於95年1月14日因縮
    刑期滿而執行完畢；詎猶不知悔改，因缺錢花用，在可預見
    其將自己之金融帳戶出售交付予姓名年籍不詳之成年人使用
    ，足供該成年人向他人詐騙財物，供匯款之用，而其發生並
    不違背其本意之認識下，竟為圖新臺幣（下同）1千5百元之
    代價，不顧他人所可能遭受財產上損失之危險，容任該成年
    人藉以遂行犯罪，並基於幫助該成年人詐欺取財之不確定故
    意，於95年4月3日，在臺中市某處，將其前向中華郵政股份
    有限公司南投國姓郵局，申請開設之局號0000000號、帳號0
    000000號帳戶之存摺及提款卡（含密碼），於同日申請使用
    電話語音服務系統後交付予該成年人，而以此方式幫助該成
    年人詐騙他人財物。嗣後該成年人，即意圖為自己不法之所
    有，於95年4月7日某時，上網刊登拍賣蘋果iPod nano 4G（
    時尚白）MP3產品之廣告，適周淑容於同日下午3時許，上網
    瀏覽該網頁見上開拍賣廣告後，參與競標，該成年人即於同
    日下午6時許，寄發得標通知之網路信件予周淑容，並告知
    匯款帳號為甲○○之上開郵局帳號，周淑容不疑有它，乃陷
    於錯誤，依該封信件之指示，於同年月10日上午9時30分許
    ，至臺北市○○○路○段131號第一銀行南京分行之自動櫃員
    機操作匯款7千元至甲○○之上開郵局帳戶內；嗣周淑容於
    匯款成功後復接收到另1封得標通知，經與第2封信件聯絡人
    電話聯絡後始知悉匯款帳號錯誤，因而查悉受騙，經報案後
    為警循線查獲上情。
二、證據名稱：
（一）被告甲○○於本院準備程序及審理時為認罪之陳述。
（二）被害人周淑容於警詢中之指述。
（三）被害人周淑容匯款至被告上開郵局帳戶內之第一商業銀行
      自動化服務設備轉帳明細影本1紙及被害人周淑容提出之
      雅虎奇摩網站電子信箱資料等文件。
（四）被告上開郵局帳戶之立帳申請書影本及交易明細各1份。
三、查被告行為後，94年2月2日修正公布之刑法條文已自95 年7
    月1日起施行，其中與本件有關部分之第2條、第30條、第33
    條第5款、第41條第1項均已修正，另刑法施行法增訂之第1
    條之1亦於95年6月14日公布，並自同年月16日起施行。按「
    行為後法律有變更者，適用行為時之法律，但行為後之法律
    有利於行為人者，適用最有利於行為人之法律」，修正後刑
    法第2條第1項定有明文。此條規定係規範行為後法律變更所
    生新舊法律比較適用之準據法，本身尚無新舊法比較之問題
    ，於新法施行後，應一律適用新法第2條第1項之規定，為「
    從舊從輕」之比較。另刑法第30條、第47條關於幫助犯、累
    犯之規定雖有文字更動，刑法施行法亦增列第1條之1之規定
    ，然於本案具體適用結果，前揭條文之變更並無有利、不利
    被告之情形，自應逕依裁判時法即修正後刑法第30條、第47
    條第1項及刑法施行法第1條之1之規定論處（最高法院95年
    11月7日95年第21次刑事庭會議決議參照），先予敘明。再
    按本次法律變更，比較時應就罪刑有關之共犯、未遂犯、想
    像競合犯、牽連犯、連續犯、結合犯，以及累犯加重、自首
    減輕暨其他法定加減原因（如身分加減）與加減例等一切情
    形，綜其全部罪刑之結果而為比較（最高法院95年5月23日
    95年度第8次刑庭會議決議參照）。茲就本件新舊法比較結
    果說明如下：
（一）關於罰金刑最低額之問題，被告所從屬之正犯罪名係刑法
      第339條第1項之詐欺取財罪（詳如後述），法定刑中有科
      處罰金之規定。修正前刑法第33條第5款規定罰金為1元以
      上，修正後刑法第33條第5款則將罰金規定係新臺幣1千元
      以上，以百元計算之。經比較新舊法之結果，應以舊法較
      有利於被告。
（二）又修正前刑法第41條第1項前段規定：「犯最重本刑為五
      年以下有期徒刑以下之刑之罪，而受六個月以下有期徒刑
      或拘役之宣告，因身體、教育、職業、家庭之關係或其他
      正當事由，執行顯有困難者，得以一元以上三元以下折算
      一日，易科罰金。」再被告行為時之易科罰金折算標準，
      修正前罰金罰鍰提高標準條例第2條（現已刪除）規定，
      就其原定數額提高為1百倍折算1日。則本件被告行為時之
      易科罰金折算標準，如以銀元3百元折算1日，經折算為新
      臺幣後，應以新臺幣9百元折算為1日。惟修正後刑法第41
      條第1項前段則規定：「犯最重本刑為五年以下有期徒刑
      以下之刑之罪，而受六個月以下有期徒刑或拘役之宣告者
      ，得以新臺幣一千元、二千元或三千元折算一日，易科罰
      金。」被告所犯係得易科罰金之罪，經比較修正前後之易
      科罰金折算標準，以修正前之規定較有利於被告。
（三）綜上，舊法關於法定罰金刑下限及易科罰金折算標準之規
      定，均較有利於被告，衡諸整體綜合比較結果及不得割裂
      適用法律之原則，應依刑法第2條第1項前段之規定，一體
      適用修正前刑法之相關規定予以處斷。
四、查被告提供其上開郵局帳戶予他人詐欺犯罪使用，雖並未參
    與上開犯罪之構成要件行為，然其顯係以幫助他人犯罪之意
    思，實行上開犯罪構成要件以外之行為，核其所為，係犯刑
    法第30條第1項前段、刑法第339條第1項之幫助詐欺取財罪
    。又被告僅係幫助他人實行詐欺取財罪，為幫助犯，應依刑
    法第30條第2項之規定，按詐欺取財罪正犯之刑予以減輕。
    爰審酌被告明知其所交付之郵局帳戶將有可能遭人供做詐欺
    取財之工具，竟執意將其所有之郵局帳戶提供予不法份子使
    用，非惟幫助詐騙者遂行詐財目的，同時使詐欺者得以隱匿
    其真實身分，減少遭查獲之風險，愈使其肆無忌憚，助長犯
    罪之猖獗，破壞社會秩序甚鉅，暨本案被害人周淑容因遭詐
    騙而匯入被告帳戶之金額，所受損害，及被告犯後坦承犯行
    之犯罪後態度等一切情狀，量處如主文所示之刑，並諭知易
    科罰金之折算標準，以示懲儆。
五、依刑事訴訟法第273條之1第1項、第299條第1項前段、第310
    條之2、第454條第1項，刑法第2條第1項前段、第30條第1項
    前段、第2項、第47條第1項、第339條第1項，修正前刑法第
    33 條第5款、第41條第1項前段，刑法施行法第1條之1第1項
    、第2項前段，修正前罰金罰鍰提高標準條例第2條，現行法
    規所定貨幣單位折算新臺幣條例第2條，判決如主文。
六、如不服本判決，得於判決書送達之日起10日內，以書狀敘述
    理由，向本院提出上訴（須附繕本）。
中　　華　　民　　國　　96　　年　　6 　　月　　28　　日
                  刑事第十三庭  法  官  許月馨
得上訴。
上正本證明與原本無異。
                                書記官  黃美雲
中　　華　　民　　國　　96　　年　　6 　　月　　28　　日
附錄論罪科刑法條
中華民國刑法第339條
意圖為自己或第三人不法之所有，以詐術使人將本人或第三人之
物交付者，處5年以下有期徒刑、拘役或科或併科1千元以下罰金
。
以前項方法得財產上不法之利益或使第三人得之者，亦同。
前二項之未遂犯罰之。
